【裁判字號】    90,上訴,2205
【裁判日期】    900718
【裁判案由】    偽造文書
【裁判全文】
臺灣高等法院刑事判決                            九十年度上訴字第二二五號
    上  訴  人
    即  自訴人  甲○○
    被      告  乙○○
右上訴人因自訴被告偽造文書案件，不服臺灣臺北地方法院八十九年度自字第四九七
號，中華民國九十年五月三十一日第一審判決，提起上訴，本院判決如左：
    主  文
上訴駁回。
    理  由
一、自訴意旨如附件自訴狀所載。
二、按民國（下同）八十九年二月九日修正公布（同年月十一日生效）之刑事訴訟法
    第三百二十三條第一項規定：「同一案件經檢察官依第二百二十八條規定開始偵
    查者，不得再行自訴。但告訴乃論之罪，經犯罪之直接被害人提起自訴者，不在
    此限。」，所謂「開始偵查」係指檢察官依刑事訴訟法第二百二十八條之規定，
    知有犯罪嫌疑而開始偵查者而言，而自訴之性質及效力，係與公訴相同，故本條
    項之立法目的，顯然在於限制自訴，一方面藉以防杜同一案件之重複起訴，俾免
    被告罹於雙重危險，另方面藉以防止同一案件既經不起訴復遭自訴，俾免訴訟結
    果發生矛盾。又公訴與自訴，就單一性案件之事實而言，俱有一部起訴效力及於
    全部之適用，故此所謂同一案件，雖指同一被告之同一事實，但所謂同一事實，
    應包括在裁判上具有單一性不可分關係之事實上一罪及法律上一罪之全部事實，
    只須自訴之後案與檢察官開始偵查之前案各所涉及之全部事實，從形式上觀察，
    如皆成罪，具有裁判上不可分之一罪關係，而前後二案之事實有部分相同時，即
    屬同一案件，而有本條項之適用，初不因前後案罪名有所差異或多寡不一，亦不
    因前案終結之不起訴處分已否確定，而受影響（最高法院八十七年度台上字第一
    二二七號判決意旨參照）。申言之，「同一案件」係指所訴兩案被告相同，被訴
    之犯罪事實亦屬同一而言，實質上一罪固屬同一事實，牽連犯、連續犯、想像競
    合犯之裁判上一罪者，亦屬同一事實，故裁判上一罪中一部分若經檢察官開始偵
    查，其效力及於全部，其他部分即應受上開法條之限制而不得自訴，且不因自訴
    人與檢察官所主張之罪名不同而有異（最高法院八十四年度台上字第三二五號判
    決意旨參照）。次按刑事訴訟法第二百六十條第一款規定，於不起訴處分確定後
    ，發見新事實或新證據，得對於同一案件再行起訴，乃專指檢察官有此權限，不
    得適用於自訴人，觀於刑事訴訟法第三百四十三條關於自訴程序準用公訴之規定
    ，將第一章第一節偵查程序除外，自極明瞭（最高法院二十九年度上字第五一六
    號判例意旨參照）。
三、經查：自訴人甲○○前於八十七年三月十八日具狀向臺灣臺北地方法院檢察署對
    被告乙○○等提起刑事告訴，其告訴意旨略以：告訴人甲○○於八十六年四月二
    十一日買進冠德光電科技股份有限公司（下稱冠德公司）股票四百八十二萬五千
    股，將其中二百五十萬股以每股新台幣（下同）三十九元出賣予被告乙○○、其
    夫黃蘭鑑，由黃蘭鑑出名賣受，而以被告夫妻及第三人名義匯款支付成交價金九
    千七百五十萬元，告訴人乃將被告等依法應代徵之證券交易稅（成交價千分之三
    ）二十九萬二千五百元轉帳存入被告等指定之乙○○帳戶內，惟被告屢經催告，
    均未將應交告訴人收執之證券交易稅一般代徵稅額繳款書之出賣人收據聯交付告
    訴人，經查悉被告等不但未依法按上開買賣實際成交價額，反以不實之每股成交
    價五十九元核算繳納證券交易稅，並據以向他人表示該股票之行情為每股五十九
    元，使他人陷於錯誤而以顯然高於行情之價格向被告等買受，亦可能有以渠等相
    關公司名義買入而虛增成本，用以達漏稅之目的，因認被告等涉犯刑法第二百十
    六條、第二百十四條之行使使公務員登載不實之文書罪及同法第三百三十九條普
    通詐欺罪嫌云云，然此項告訴業經臺灣臺北地方法院檢察署檢察官於八十七年九
    月三十日偵查終結予以不起訴處分，有原審調閱之該案卷宗影本附案、及八十七
    年度偵字第五八一四號不起訴處分書（見原審卷(一)，第五二至五五頁）在卷可資
    憑考。嗣告訴人於八十九年五月二十九日（本件訴訟繫屬於刑事訴訟法第三百二
    十三條修正實施後，依程序從新原則，自應適用新法）向原審自訴被告乙○○偽
    造文書等之犯罪事實，經核其自訴內容與前揭告訴，二者所訴均為同一被告乙○
    ○，僅自訴之犯罪事實略有擴張，惟仍屬與前告訴部分有牽連犯關係之範疇，揆
    諸前揭說明，自訴人於檢察官開始依刑事訴訟法第二百二十八條開始偵查後，即
    不得再提起本件自訴。
四、原判決審酌前揭事證，認係就前經檢察官偵查、終結之同一案件再行自訴，而為
    自訴不受理之諭知，於法並無不合，自訴人上訴意旨仍徒爭執刑事訴訟法三百二
    十三條第一項「同一案件」定義或不起訴處分效力範圍，殊未考量刑事訴訟法三
    百二十三條係以限制自訴之立法目的，惟自訴人既仍得循告訴途徑以體現司法正
    義，並無礙於其訴訟之權，是渠法律見解容有誤會，亦核無理由，應予駁回，並
    依法不經言詞辯論為之。
五、原審判決在爰引判例時，未考量現行刑事訴訟法業經數次修正、並調整其條號順
    序，疏將刑事訴訟法第二百六十條第一款（舊法二百三十九條第一款）、第三百
    二十三條第一項（舊法三百十五條第一項）、第三百四十三條（舊法三百三十五
    條）仍依舊法規定爰引條列，復未予註記說明，易生混淆，特予更正，附此敘明
    。
據上論斷，應依刑事訴訟法第三百七十二條、第三百六十八條，判決如主文。
中    華    民    國     九十     年       七       月       十八       日
                              臺灣高等法院刑事第十庭
                                  審判長法  官  溫  耀  源
                                        法  官林  銓  正
                                        法  官  黃  金  富
右正本證明與原本無異。
如不服本判決應於收受送達後十日內向本院提出上訴書狀，其未敘述上訴之理由者並
得於提起上訴後十日內向本院補提理由書（均須按他造當事人之人數附繕本）。
                                        書記官  江  采  廷
中    華    民    國     九十     年       七        月      二十       日


司法院資訊處製作；財團法人民間司法改革基金會備份。
